【裁判字號】    95,易,845
【裁判日期】    951228
【裁判案由】    竊盜
【裁判全文】
臺灣臺南地方法院刑事判決               95年度易字第845號
公  訴  人  臺灣臺南地方法院檢察署檢察官
被      告  丙○○
選任辯護人  陳慶鴻律師
上列被告因竊盜案件，經檢察官提起公訴（九十五年度偵字第八
五四四號），本院判決如下：
    主  文
丙○○無罪。
    理  由
一、公訴意旨略以：被告丙○○於民國九十五年五月十八日下午
    一時三十分許，至松盈實業股份有限公司（下稱松盈公司）
    所有門牌號碼臺南縣六甲鄉龜港村龜子港二九０號及同村二
    九０之一號房屋內（下稱二九０號房屋、二九０之一號房屋
    ），徒手竊取松盈公司所有之鋁製門框八片、紗門窗二片（
    下稱本件鋁製門框及紗門窗）得手後，將竊得之物品先行堆
    放在林德義所有之門牌號碼臺南縣六甲鄉龜港村龜子港二九
    二號房屋內（下稱二九二號房屋），然尚未以其所駕駛之車
    牌號碼３Ｋ─４０８５號之自小貨車（下稱３Ｋ─４０８５
    號車）運走，即遭警至二九二號房屋查獲，而認被告涉犯刑
    法第三百二十條第一項之竊盜罪等語。
二、按被告以外之人於偵查中向檢察官所為之陳述，除顯有不可
    信之情況者外，得為證據，刑事訴訟法第一百五十九條之一
    第二項定有明文，查證人林德義、乙○○於偵查中向檢察官
    所為之陳述，係被告以外之人於偵查中向檢察官所為之陳述
    ，且未見有何顯不可信之情況，依上開規定，得為證據；又
    林德義之警詢，以及臺南縣警察局麻豆分局扣押物品目錄表
    及贓物認領保管單（見警卷第二十一頁、第二十二頁），檢
    察官、被告及辯護人於本院調查證據時，均知曉為審判外之
    言詞及書面陳述，係為傳聞證據，但均同意作為證據，且本
    院審酌前開言詞及書面陳述作成之情況，並無不適當之情形
    ，依刑事訴訟法第一百五十九條之五第一項規定，得為證據
    。再者傳聞法則係對於被告以外之人於審判外之言詞或書面
    陳述，亦即針對被告以外之人於審判外以言詞或書面所為之
    供述證據而為之規範，卷附查獲現場相片十二幀（見警卷第
    三十頁至第三十五頁），乃以科學、機械之方式，對於所拍
    攝內容所為忠實且正確之記錄，性質上並非供述證據，應無
    刑事訴訟法第一百五十九條第一項規定之適用；又行動電話
    號碼0000000000號於九十五年五月一日至同年月
    三十一日之雙向通聯紀錄、0000000000號於同年
    月十八日、0000000000號於同年月十七日至同年
    月十八日及0000000000號於同年月十六日至同年
    月十八日之雙向通聯紀錄（見審理卷第二十八頁至第五十二
    頁、第一０七頁至第一一四頁），係電信公司於電話發受話
    時，機房電腦即利用磁片記錄，固定時間將磁片之紀錄利用
    電腦列印，為機械性列印之通聯紀錄，再者臺南縣麻豆鎮地
    政事務所九十五年九月七日所登記字第０九五０００八六七
    七號函附之二九０號、二０九之一號房屋之異動索引、異動
    清冊及所有權人資料（見審理卷第五十五頁至第六十九頁）
    ，亦係地政單位從電腦就建物相關登記異動所為之電磁紀錄
    ，利用電腦列印而出，為機械性列印之登記異動紀錄，則上
    開通聯紀錄及建物登記異動紀錄，均非為供述證據，不屬傳
    聞證據。至於證人乙○○、戊○○、甲○○之警詢，因與審
    判中之陳述並無不符，該警詢與刑事訴訟法第一百五十九條
    之二規定不符，無須引為證據；又郭淳造於司法警察調查中
    所為之陳述，係屬傳聞證據，且審判中未到庭陳述，未符合
    上開刑事訴訟法第159條之2規定之要件，則郭淳造之警詢，
    並無證據能力，不得採為證據，附此敘明。
三、公訴意旨無非以為警在二九二號房屋內查獲被告以及屬於松
    盈公司所有之二九０號及二九０之一號房屋之本件鋁製門框
    及紗門窗，且被告既未受託處理販賣二九二號房屋之事宜，
    復於警員據報至二九二號房屋查看時，猶拒不開門等情，為
    論罪之依據。訊據被告對於其於九十五年五月十八日十三時
    三十分許為警在二九二號房屋內逮獲，且同時為警在該房屋
    內查獲屬於二九０號及二九０之一號房屋之本件鋁製門框、
    紗門窗等情，固均為坦承，然堅詞否認竊盜犯行，並辯稱：
    係因有房屋仲介人員向我表示要帶客戶前來看屋，我才至二
    九二號房屋處等候，因該房屋曾委託我與乙○○販賣，故知
    該屋之鑰匙均放在屋後用磚頭壓著，且我一進入該屋即發現
    內有本件鋁製門框、紗門窗，並非我所竊取等語。經查：
  (一)按犯罪事實應依證據認定之，無證據不得認定其犯罪事實，
    刑事訴訟法第一百五十四條第二項定有明文。次按認定不利
    於被告之事實，須依積極證據，苟積極證據不足為不利於被
    告事實之認定，即應為有利於被告之認定，更不必有何有利
    之證據；且刑事訴訟法上所謂認定犯罪事實之證據，係指足
    以認定被告確有犯罪之積極證據而言，該項證據自需適合於
    被告犯罪事實之認定，始得採為斷罪資料；如未能發現相當
    證據，或證據不足以證明，自不能以推測或擬制之方法，以
    為裁判之基礎；又刑事訴訟法第一百六十一條第一項規定檢
    察官就被告犯罪事實，應負舉證責任，並指出證明之方法，
    故檢察官對於起訴之犯罪事實，應負提出證據及說服之實質
    舉證責任，倘其所提出之證據，不足為被告有罪之積極證明
    ，或其闡明之證明方法，無從說服法官以形成被告有罪之心
    證，基於無罪推定之原則，自應為被告無罪判決之諭知，最
    高法院三十年上字第八一六號、二十九年上字第三一０五號
    及九十二年台上字第一二八號等判例意旨可資參照。次按刑
    法第三百二十條第一項所指之竊盜罪，須行為人主觀上具有
    破壞他人對其財物之支配管理，而建立自己對於該財物之支
    配管理關係之不法所有意圖，客觀上亦須有進行上揭破壞他
    人之支配而建立自己支配管理之具體動作存在為要件，亦即
    須具備上開要件，始得論以竊盜罪。
  (二)被告為警於九十五年五月十八日十三時三十分許在二九二號
    房屋內逮獲，而同時在該房屋遭查獲之本件鋁製門框及紗門
    窗，係屬於二九０號及二九０之一號房屋之設備等情，為被
    告所坦承，且證人林德義亦於偵訊中稱本件鋁製門框及紗門
    窗並非二九二號房屋所有等語（見偵查卷第十四頁），而受
    松盈公司負責管理二九０號及二九０之一號房屋之甲○○於
    審理中亦證稱本件鋁製門框及紗門確屬於二九０號及二九０
    之一號房屋之設備無誤等語至明（見審理卷第一六０頁、第
    一七０頁），復有臺南縣警察局麻豆分局扣押物品目錄表、
    贓物認領保管單各一份，與二九０號及二九０之一號房屋現
    場相片各三幀在卷可稽，則上揭在二九二號房屋內查獲之
    本件鋁製門框及紗門窗，原應屬於二九０號及二九０之一號
    房屋之設備，堪予認定。
  (三)證人即至查獲現場之警員姜博仁於審理中證稱：在距離查獲
    時間前之一個小時即約在當日中午十二時許，接獲郭淳造報
    案稱房屋內有聲音，懷疑有竊賊，我與所長遂於約五分鐘後
    至現場，現場係整排空屋，門都關著，我們在附近及防火巷
    尋找，所長在二九二號大門之鐵門小縫看到有可疑之人蹲在
    屋內右牆角，所長遂打開門縫對內大聲喊話要求開門，但喊
    了一、二十分鐘均未見反應，我跟戊○○從後門爬到加蓋之
    鐵皮屋上去二樓，由我從冷氣窗爬進去，再從二樓下去一樓
    ，而發現被告蹲在右牆角處，且於其旁邊發現本件鋁門框及
    紗門窗，我並命被告打開大門，被告在遭捕現場一直陳稱其
    係受屋主委託賣屋，其有約一位客戶至現場看屋等語，但其
    講不出係那位客戶要來看屋，且自十三時三十分查獲時起，
    經解送警局而至同日十六時三十分許警詢製作完畢止，被告
    在該段遭公權力拘束之期間，既未表示可出示手機之通話號
    碼證明與客戶相約，亦無任何人打電話與被告聯絡看屋之事
    ，也無客戶至逮捕現場之情形等語（見審理卷第一三二頁至
    第一三八頁），且證人乙○○除於偵查及審理中證稱：九十
    四年十月間受二九二號房屋之屋主林德義委託賣屋，我僱請
    被告幫我貼廣告，寫板子時穿線、黏膠帶，在龜子港這邊有
    五間房屋待售，九十五年二月份我轉往山上鄉賣屋之後，龜
    子港這邊房屋雖仍有貼廣告，但數量很少，因為重心不在該
    處，除非有客戶要買龜子港房屋，否則我不會至該處，而九
    十五年五月十八日中午，我曾以由我使用之0000000
    000號電話，與賣屋廣告上刊登而當時交由被告持用之0
    000000000號電話聯繫，我問其下班否、人在何處
    ，被告答稱其下班、在吃飯，但被告當時並未提到有客戶要
    看屋等語（見偵查卷第十三頁、審理卷第一七一頁、第一七
    三頁、第一七五頁），再者被告亦無法提出任何之資料足證
    在九十五年五月十八日當日曾有客戶或仲介約定看屋之情形
    ，則被告遇警至二九二號房屋查巡時，固有蹲躲於該屋內牆
    角，且未聽警員之命令開啟大門等舉動，且其辯稱該日係有
    房屋仲介人員相約要帶客戶前來看屋云云，亦缺乏確實之證
    據資料可為佐證，然查：
  (1)證人乙○○尚於偵查及審理中證稱：接受委託賣龜子港房屋
    ，並未訂約而直至售出為止，我忙之時，被告會幫忙帶客戶
    去看屋，我調至山上鄉賣屋後，二九二號房屋之屋主有向我
    說有一把鑰匙放在後門用磚頭壓著，如果有客戶要看屋，我
    會直接拿那把鑰匙，且會請被告跑一趟帶客人，並告訴其鑰
    匙之所在，在九十五年農曆過年，曾有人來電要看龜子港房
    屋，我請被告去帶，如果被告接到客戶來電要看屋，其也可
    以直接帶客戶去看，我不一定都知道，其在與我見面時才會
    提到有客戶要看屋等語（見偵查卷第十三頁、第十四頁，審
    理卷第一七一頁至第一七三頁），且於二九二號房屋後門處
    ，確見有用磚頭壓住而供開啟二九二號房屋後門鐵門之鑰匙
    一支，有現場現片二幀可稽及林德義領回上開鑰匙之贓物認
    領保管單一份可憑（分見警卷第二十三頁、第三十二頁），
    核與乙○○上開證述情節相符，足見包含二九二號房屋在內
    ，委託乙○○販賣之位於龜子港房屋，即使在乙○○改調至
    山上鄉販賣其他房屋，該龜子港房屋仍處於受託而可隨時接
    受客戶看屋之狀態，且被告除曾受乙○○之請託而帶領客戶
    看屋外，其平日亦具有直接帶領客戶看屋之權限，亦即被告
    並非因乙○○改調至山上鄉販賣其他房屋，即與上開位於龜
    子港房屋完全切斷關連而無至該處出入之理由，尚不能僅因
    被告出現在二九二號房屋或於該處出入，即遽以推認其必存
    有竊取財物之動機。
  (2)再證人戊○○於審理時除證稱：位於臺南縣六甲鄉龜港村龜
    子港二八八巷三十六之四號房屋係我所有，該屋距離二九二
    號房屋尚有約隔七十幾戶之距離，我在九十五年五月十八日
    上午十時許，看見被告駕之車停於二八八巷，其從上開我所
    有之房屋對面那棟之房屋走下來，之前十幾天我曾見被告在
    附近走來走去，所以我就特別注意，我問其要做何事，其答
    稱要工作，就開車離開，我走出來又看到該車停於臺南縣六
    甲鄉龜港村龜子港二九八號房屋前，我遂向郭淳造表示被告
    怪怪的，我問其問題都不回答，郭淳造說要報案，嗣我返回
    住處後，警員到達現場，敲二九二號房屋鐵門並喊了一、二
    十分鐘要求開門，但門未開，一個警員從後面防火巷跳進屋
    內再開前門，並帶被告出來等語外，尚證稱：當時係郭淳造
    向我表示位於上揭我所有房屋所在之那排房屋內有敲打聲，
    且郭淳造報案後就有很多人觀看，有人說聽到無人住之二九
    九號房屋有敲打聲，我本身在九十五年五月十八日上午十時
    許見到被告後，直至警員從二九二號房屋帶出被告之期間，
    並未看到或聽見有人拔東西或敲東西，也未見到被告拆鋁門
    框等語（見審理卷第九十二頁至第九十八頁），則由上揭所
    述，戊○○係在與二九０號、二九０之一號房屋隔有相當距
    離之處遇見被告，且係因其將覺得被告舉動怪異一事告知郭
    淳造，郭淳造遂報警前來，亦即戊○○既非因看到被告有何
    敲打、搬卸之舉動或聽聞類此之聲音而報警前來處理，亦未
    曾親見被告有何拆卸本件鋁製門框及紗門窗之情形，再者本
    件鋁製門框及紗門窗係來自二九０號、二九０之一號房屋之
    設備，即使有人聽聞二九九號房屋內出現敲打聲，二者間已
    難認有何關連，更不足以作為推認被告拆卸或搬移竊取本件
    鋁製門框及紗門窗之依據。
  (四)從而，被告固然存有對於其於九十五年五月十八日十三時三
    十分許出現在二九二號房屋之原因，無法交待清楚，且其亦
    有未應警員要求開啟二九二號房屋之門，並蹲躲於屋內牆角
    之怪異舉動，復為警入屋逮捕之同時，查獲屬於二九０號、
    二九０之一號房屋設備之本件鋁製門框及紗門窗等情形，惟
    被告因具有帶領客戶看屋之權限，也曾受乙○○之託而帶領
    客戶前去看屋，原本即存有在二九二號房屋或於該處附近出
    入之可能性，並無從認定其必基於竊取財物之動機始出現於
    該處，再者亦無任何足以顯示被告曾有拆卸或搬移等竊取本
    件鋁製門框及紗門窗之舉動，或甚而曾與該批物品接觸之跡
    證存在，尚無法單憑上揭被告之怪異舉止及在二九二號房屋
    內查獲本件鋁製門框及紗門窗，而在欠缺其他足以顯示被告
    曾有拆卸、搬移或對本件鋁製門框及紗門窗建立支配管理關
    係等舉動之下，即可遽為推認該批物品必為被告所竊取。揆
    諸上開判例及說明，公訴人就其所指被告竊取本件鋁製門框
    及紗門窗之事實，尚未舉證明確而達令人信實無疑之程度，
    既無積極證據足以證明被告有何公訴意旨所指之犯行，自應
    為無罪之諭知。
據上論斷，應依刑事訴訟法第三百零一條第一項，判決如主文。
本案經檢察官丁○○到庭執行職務
中    華    民    國    95    年    12    月    28    日
                  刑事第十一庭審判長法  官  張維君
                                    法  官  黃翰義
                                    法  官  陳威龍
以上正本證明與原本無異。
如不服本判決，應於收受送達後10日內向本院提出上訴書狀（應
附繕本）。
                                    書記官  鄭吉裕
中    華    民    國    95    年    12    月    29    日


司法院資訊處製作；財團法人民間司法改革基金會備份。
